臺灣桃園地方法院刑事判決
111年度金訴字第5號
公  訴  人  臺灣桃園地方檢察署檢察官  
被      告  周紫榆（原名周佳玲） 





上列被告因違反洗錢防制法等案件，經檢察官提起公訴（110年
度偵緝字第1166號、1184號），本院判決如下：
　　主　文
周紫榆幫助犯洗錢防制法第十四條第一項之洗錢罪，處有期徒刑
肆月，併科罰金新臺幣壹萬元，罰金如易服勞役，以新臺幣壹仟
元折算壹日。
　　犯罪事實
周紫榆可預見將金融機構帳戶（含存摺、金融卡、密碼等物）提
供他人，可能供詐騙集團將詐欺犯罪所得款項匯入，並藉此達到
掩飾詐欺犯罪所得去向之目的，仍基於幫助他人詐欺取財、掩飾
詐欺犯罪所得去向之洗錢不確定故意，依真實姓名、年籍資料不
詳、通訊軟體LINE（下稱LINE）暱稱為「林老師」之成年人指示
（下稱「林老師」），於民國108年11月20日上午10時許，在桃
園市○○區○○路00號之統一超商正康門市，以交貨便方式，將其申
辦之中華郵政股份有限公司（下稱郵局）帳號00000000000000號
帳戶（下稱郵局帳戶）之金融卡及存摺，寄送予真實姓名、年籍
均不詳之成年人收受後，再將金融卡之密碼以LINE告知「林老師
」，藉此幫助其與其所屬之詐欺集團（下稱本案詐欺集團）成員
達到向他人詐取財物之目的。嗣本案詐欺集團成員取得周紫榆所
交付之郵局帳戶之金融卡及密碼後，即與本案詐欺集團其他成員
，共同意圖為自己不法所有，基於詐欺取財之犯意聯絡，由本案
詐欺集團之成員，於附表所示時間，以附表所示方式，向附表所
示之人施用詐術，致使附表所示之人陷於錯誤，乃分別於附表所
示時間，依其指示匯款如附表所示之金額至所提供周紫榆之前揭
帳戶內（詐欺集團行騙時間、詐騙方式及被害人匯款時間與金額
均詳如附表所示）。再由本案詐欺集團成員提領附表編號1、2及
4匯款金額欄所示款項總額中之新臺幣（下同）32萬9,000元，以
此方式製造金流斷點，而掩飾、隱匿附表編號1、2及4匯款金額
欄所示款項總額中32萬9,000元之去向，而附表編號1、2及4匯款
金額欄所示款項總額中之11元及附表編號3匯款金額欄所示款項
因遭圈存，本案詐欺集團成員未及提領，而未能遂行掩飾、隱匿
此部分犯罪所得之去向。嗣因附表所示之人報警處理，經警循線
查獲，始悉上情。
　　理  由
壹、程序部分：
    本判決下述所引用被告以外之人於審判外之陳述，被告於本
    院準備程序中同意有證據能力（見本院金訴字卷第62頁），
    且迄於言詞辯論終結前並未就證據能力聲明異議；而檢察官
    迄至言詞辯論終結前亦未就證據能力之有無聲明異議，本院
    審酌上開證據資料作成時之情況，尚無違法不當及證明力明
    顯過低之瑕疵，而認為以之作為證據應屬適當，依刑事訴訟
    法第159條之5第1項之規定，均有證據能力。又其餘認定本
    案犯罪事實之非供述證據，均查無違反法定程序取得之情，
    依刑事訴訟法第158條之4規定反面解釋，亦具證據能力。
貳、實體部分：
一、訊據被告周紫榆固坦承有於上開時、地，將郵局帳戶之存摺
    及金融卡寄出，並以LINE告知密碼等情，惟矢口否認有何幫
    助詐欺取財及幫助洗錢之不確定故意，辯稱：當時我在網路
    上看到借貸廣告，則以LINE與對方聯絡，對方的LINE暱稱是
    「林老師」，「林老師」要求我寄出一個帳戶的金融卡及存
    摺，表示要確認此帳戶是我所有，且沒有銀行或法院之強制
    扣款情形，當時我還有簽署一份切結書，我不知道對方會將
    我的帳戶作為詐騙等使用云云。經查：
 ㈠ 郵局帳戶確係被告所申請開設，及請領金融卡使用，被告並
    於108年11月20日上午10時許，將郵局帳戶之存摺及金融卡
    依「林老師」之指示，以統一超商交貨便之方式，寄送予「
    林老師」指定之人等情，業據被告供陳在卷【見臺灣桃園地
    方檢察署109年度偵緝字第2100號卷（下稱2100號卷）第47
    頁至第49頁，臺灣桃園地方檢察署110年度偵緝字第1166號
    卷（下稱1166號卷）第49頁至第50頁，本院金訴卷第59頁至
    第63頁】，並有被告之郵局帳戶開戶基本資料及客戶歷史交
    易明細、LINE對話紀錄截圖照片、統一超商交貨便取貨單及
    繳款證明附卷足憑【見109年度偵字第2669號卷（下稱2669
    號卷）第79頁至第81頁、111年度偵緝字第1014號卷（下稱1
    014號卷）第79頁至第107頁】，上開事實，首堪認定。至被
    告雖曾辯稱是其男友胡中瀚看到借貸之廣告，且均由胡中瀚
    與「林老師」通話聯繫云云，然此節為胡中瀚所否認，而被
    告自承郵局帳戶之存摺、金融卡是其本人親自寄出，金融卡
    密碼則係其以LINE告知「林老師」等語（見本院金訴卷第17
    1頁至第172頁），且卷內亦無事證顯示胡中瀚與被告提供其
    名下之郵局帳戶資料之犯行有何關連，況被告胡中瀚所涉幫
    助詐欺等犯行，業經臺灣桃園地方檢察署以111年度偵緝字
    第1014號為不起訴處分，是實難認被告前開所述為真，併此
    敘明。
 ㈡ 楊惠心、楊采忻、潘品妤、謝秋玉等人分別於附表所示之時
    間，遭本案詐欺集團成員以附表所示之手法詐騙後，將附表
    所示之款項，於附表所示之時間，匯入郵局帳戶，且所匯入
    之款項中32萬9,000元旋遭人提領等情，業經證人即告訴人
    楊惠心、楊采忻、潘品妤、謝秋玉於警詢中證述明確【見26
    69號卷第15頁至第17頁、第43頁至第49頁、第63頁至第64頁
    ，高雄市政府警察局岡山分局刑事偵查卷宗-被害人謝秋玉
    （下稱岡山分局刑事卷）第3頁至第7頁】，並有告訴人楊惠
    心所提出之郵政存簿儲金簿交易明細、告訴人楊采忻所提出
    之自動櫃員機交易明細單、通話紀錄、告訴人潘品妤所提出
    之網路銀行交易明細截圖、告訴人謝秋玉所提出之安泰銀行
    匯款委託書在卷可稽（見2669號卷第19頁至第21頁、第53頁
    、第57頁至第59頁、第65頁、第77頁至第81頁，岡山分局刑
    事卷第25頁），堪認本案詐欺集團成員於取得被告寄交之存
    摺及金融卡後，確實使用該郵局帳戶作為詐騙如附表所示告
    訴人後之匯款帳戶。
 ㈢ 幫助詐欺取財部分：
　⒈按刑法上之不法故意有「直接故意」及「間接故意（又稱未
    必故意）」之分。所謂「直接故意」，係指「行為人對於構
    成犯罪之事實，明知並有意使其發生者」稱之；所謂「間接
    故意」，則指「行為人對於構成犯罪之事實，預見其發生而
    其發生並不違背其本意者」稱之，此觀刑法第13條規定甚明
    。簡言之，行為人主觀上雖非有意藉由自己行為直接促成某
    犯罪結果，然亦已預見自己行為將「可能」導致某犯罪結果
    發生，且該犯罪結果縱使發生，亦與自己本意無違，此時該
    行為人主觀上即有犯罪之「間接故意」。例如行為人將自己
    帳戶使用權交付他人之時，主觀上已預見到此舉將甚可能使
    自己帳戶使用權落入犯罪集團之手，進而成為犯罪集團遂行
    犯罪之工具，值此情形猶仍同意將之交付他人，則在法律評
    價上其主觀心態即與默認犯罪結果之發生無異，而屬「間接
    故意」。行為人可能因為各種理由，例如輕信他人商借帳戶
    之託詞，或因落入詐欺集團抓準其貸款或求職殷切之心理所
    設下之陷阱，故而輕率地將自己帳戶使用權交給陌生第三人
    ，就此而言，交付帳戶之行為人在交付帳戶之時，主觀上已
    預見該帳戶甚有可能成為犯罪集團之行騙工具，猶仍漠不在
    乎且輕率地將之交付他人使用，自能彰顯其具有「縱成為行
    騙工具亦與本意無違」之心態。亦即縱係因申辦貸款業務而
    與對方聯繫接觸，但於提供金融卡及密碼予對方時，依行為
    人本身之智識能力、社會經驗、與對方互動之過程等情狀，
    如行為人對於其所提供之帳戶資料，已預見被用來作為詐欺
    取財等非法用途之可能性甚高，惟仍心存僥倖認為不會發生
    ，而將該等金融機構帳戶物件提供他人使用，可認其對於自
    己利益之考量遠高於他人財產法益是否因此受害乙節，容任
    該等結果發生而不違背其本意，自仍應認具有幫助詐欺取財
    之不確定故意，而成立幫助詐欺取財罪。
  ⒉金融存款帳戶攸關存戶個人財產權益之保障，專屬性甚高，
    衡諸常理，若非與本人有密切關係，不可能提供個人帳戶供
    他人使用，縱有交付個人帳戶予他人使用，亦必會先行瞭解
    他人使用之目的。參以坊間報章雜誌及新聞媒體，對於以簡
    訊通知中獎、假應徵真詐財、假借款真詐財或其他類似之不
    法犯罪集團，經常利用大量收購或蒐集之他人存款帳戶，以
    供被害人匯款而遂行其等詐欺取財犯行之案件，亦多所報導
    及再三披露，是避免此等專屬性甚高之物品被不明人士利用
    為與財產有關之犯罪工具，乃一般常識，故若有藉端向他人
    蒐集帳戶者，依通常社會經驗，當就其是否為合法用途存疑
    ，衡情交付帳戶者對於其銀行帳戶可能供他人作為財產犯罪
    之不法目的使用，當有合理之預見。本件被告於行為時年滿
    42歲，自承學歷為高中畢業，曾任職於餐廳、百貨公司，且
    曾擔任工廠、物流、鞋店之員工，足見被告並非毫無社會經
    驗之人；況被告前於96年間因提供其所申辦之台新銀行金融
    帳戶予詐欺集團幫助犯詐欺取財罪，經本院以97年度桃簡字
    第179號判決判處有期徒刑2月，於上訴後，嗣經本院以97年
    度簡上字第213號判決上訴駁回，緩刑2年確定，此有前開判
    決書附卷可參（見2100號卷第63頁至第67頁），被告既已曾
    因相同模式之幫助詐欺取財案件遭法院判決，是依其生活經
    驗及智識程度，應可預見提供金融機構帳戶予不認識之他人
    使用，常與財產犯罪用以規避追查之需要密切相關，極可能
    遭詐欺集團成員作為詐取財物之犯罪工具，其猶任意交付上
    開郵局帳戶之存摺、金融卡，並告知該金融卡之密碼予素昧
    平生之陌生人，即有供他人任意使用上開郵局帳戶存提款項
    之意欲甚明。是縱使並無證據足以認定被告明知對方欲從事
    詐欺犯罪而故為助力，但被告既可認知上開郵局帳戶，極可
    能被拿去從事詐欺等不法獲取金錢流通之用，仍恣意交付存
    摺及金融卡，且告知金融卡之密碼，則事後該詐欺集團果將
    上開郵局帳戶用以從事詐欺取財之財產犯罪行為，顯亦不違
    反被告之本意，堪認被告確有幫助詐欺取財之不確定故意。
　⒊再者，金融機構貸款業務涉及國家金融體系穩定與健全運作
    ，於信用評價、償債能力勢必從嚴審查，其擔保品、信用能
    力不足者，多為金融機構所拒，至民間借款業者，其放貸條
    件未若金融機構嚴謹，然因呆帳風險提升，借款利率將隨之
    提高，此乃借貸市場正常機制，代辦貸款業者不論係向金融
    機構抑或民間業者借貸，其受託代為辦理相關程序，自當循
    其交易常規辦理，此為一般智識程度之守法公民均應有之認
    識。換言之，現今不論是銀行或民間貸款實務，除須提供個
    人之身分證明文件外，並須敘明其個人之工作狀況、收入金
    額及相關之財力證明資料，如此，銀行或民間貸款機構透過
    徵信調查申請人之債信後，始得決定是否核准貸款，以及所
    容許之貸款額度，是依一般人之社會生活經驗，借貸者若見
    他人不以其還款能力之相關資料作為判斷貸款與否之認定，
    反而要求借貸者交付銀行帳戶物件及密碼，衡情借貸者對於
    該等銀行帳戶可能供他人作為財產犯罪之不法目的使用，當
    有合理之預期。參酌被告於本院準備程序時稱：我要申辦貸
    款，「林老師」要我確認我的帳戶可以使用，是否有強制扣
    款之情形，所以我將金融卡寄出，除了LINE以外，我沒有「
    林老師」之其他聯絡方式，而「林老師」沒有要求我提供擔
    保，且我也沒有填寫借款申請書或提供相關證件供對方辦理
    貸款等語（見本院金訴卷第60頁至第61頁），衡諸常情，申
    辦貸款，縱為小額信貸，一般仍需檢具身分及財力證明，俾
    證明有還款能力，且得確認借款人之身分以供追索，絕無要
    求提供金融機構帳戶金融卡及密碼之理。且雙方素未謀面，
    僅以電話聯繫，未曾簽署何等身分證明、授權、貸款文件，
    顯與一般正常代為申辦貸款情形有異，且依被告偵訊時自陳
    ：我當時有想說怎麼有那麼好的事，且事後我有覺得提供帳
    戶就可以借到錢怪怪的等語（見2100號卷第48頁），是被告
    絕非無從察覺該姓名年籍均不詳之人士要求其提供金融帳戶
    之金融卡及密碼等物，以供申辦貸款之用乙事，確具顯不合
    理之處，而與現今社會一般貸款常情顯不相符。況且，被告
    辦理貸款之目的係為取得金錢以資使用，被告首重者當係確
    認得以取得款項，衡情必會確認為其辦理貸款者之「林老師
    」身分、貸款過程等詳細資料，以保如實取得款項。然被告
    未曾就「林老師」之真實姓名、背景、任職公司（機構）名
    稱、地址、業務內容、為何能代辦貸款、後續對保及還款方
    式等情為詢問或查證，即逕行交付帳戶之金融卡及密碼，則
    被告之所為顯然已經違背一般認知之借貸常情。是以，被告
    未為任何查證即將郵局帳戶之金融卡及存摺交付予身分不詳
    之人，顯具有縱有人利用此金融帳戶實施詐欺取財之用，亦
    容任其發生之不確定幫助故意甚明。
　⒋被告雖稱曾簽立切結書（見本院金訴字卷第172頁），惟觀諸
    卷內之免責聲明書所載：「周紫榆身分證號碼：Z000000000
     向李柏林（身分證號碼：Z000000000）借款新臺幣肆萬元
    整，但李柏林需做郵局帳戶測試是否有銀行強扣或法院法扣
    等問題，周紫榆需將存摺及提款卡給李柏林做帳戶測試，在
    寄出日開始所有有違中華民國法律的責任歸屬李柏林與周紫
    榆無關，特立此聲明書。立書人：李柏林、身分證字號：Z0
    00000000 借款人：周紫榆 身分證字號：Z000000000 」等
    語（見1014號卷第91頁），此應為「林老師」出具予被告之
    免責聲明書，倘如被告所言，寄出帳戶僅係供「林老師」測
    試是否有強制扣款之情形，則何以收受對方所出具之免責聲
    明書，以保證倘有違反法律之情形均與被告無關？可見被告
    已對「林老師」之人格操守有所疑慮，亦應可預見年籍不詳
    之「林老師」極可能將其帳戶作為不法目的使用。然被告於
    權衡自身利益後，在預見收受其帳戶存摺、金融卡、密碼者
    有將其帳戶作為不法用途之可能性下，在不確定對方身分聯
    絡方式，無法控管寄交此帳戶之金融卡及密碼後，他人如何
    使用之情形下，竟仍將使此帳戶之金融卡、密碼等重要物件
    提供予素未謀面亦不相識之「林老師」使用，以致自己完全
    無法了解、控制該等帳戶物件之使用方法及流向，依此益徵
    被告確實具有縱有人利用該等金融機構帳戶實施詐欺取財，
    亦容任其發生之不確定幫助故意無訛。
 ㈣ 幫助洗錢部分：
　　查刑法第339 條詐欺取財罪屬洗錢防制法第3 條第2 款明訂
    之洗錢行為前置犯罪（即同法第2條所稱之特定犯罪），被
    告將郵局帳戶之金融卡交付他人後，上開帳戶之實際控制權
    即由取得金融卡之人享有，被告非但不能控制匯（存）入金
    錢至其帳戶之對象、金錢來源，匯（存）入金錢將遭何人提
    領、去向何處，被告更已無從置喙，則依本案詐騙手法觀之
    ，告訴人依本案詐欺集團成員指示將金錢匯入被告所開立之
    郵局帳戶內，大部分之款項旋由本案詐欺集團成員持郵局帳
    戶之金融卡提領一空，去向不明，可見取得、使用被告提供
    之郵局帳戶施詐、取得詐欺所得，除係本案詐欺集團遂行詐
    欺取財行為之犯罪手段外，亦因被告提供上開郵局帳戶與本
    案詐欺集團使用之結果，同時掩飾了本案詐欺犯罪所得去向
    ，本院基於前述理由，認被告將郵局帳戶金融卡交付他人使
    用時，非不能預見詐欺集團成員可能利用該帳戶使詐欺犯罪
    所得款項匯入，併藉由使用金融卡任意提領而達到掩飾詐欺
    犯罪所得去向之目的，是被告同有幫助洗錢不確定故意亦明
    。
 ㈤ 綜上所述，被告上開辯解，尚不足為其有利之認定。本案事
    證明確，被告犯行堪以認定，應依法論科。 
二、論罪科刑：
 ㈠ 按洗錢防制法第2 條所稱之「洗錢」行為，係指：一、意圖
    掩飾或隱匿特定犯罪所得來源，或使他人逃避刑事追訴，而
    移轉或變更特定犯罪所得；二、掩飾或隱匿特定犯罪所得之
    本質、來源、去向、所在、所有權、處分權或其他權益者；
    三、收受、持有或使用他人之特定犯罪所得。而洗錢防制法
    之立法目的，在於防範及制止因犯第3條所列之特定犯罪而
    取得或變得之財物或財產上利益及其之孳息，藉由包含處置
    （即將特定犯罪所得直接予以移轉或變更）、分層化（即以
    迂迴層轉、化整為零之多層化包裝方式，掩飾或隱匿特定犯
    罪所得）及整合（即收受、持有或使用他人之特定犯罪所得
    ，使之回流至正常金融體系，而得以合法利用享受）等各階
    段之洗錢行為，使其形式上轉換成為合法來源，以掩飾或切
    斷特定犯罪所得與犯罪之關聯性，而藉以逃避追訴、處罰。
    參酌洗錢防制法第3條、第4條第2項立法說明：「洗錢犯罪
    之處罰，其有關前置犯罪之聯結，並非洗錢犯罪之成立要件
    ，僅係對於違法、不合理之金流流動起訴洗錢犯罪，作不法
    原因之聯結」、「洗錢犯罪以特定犯罪為前置要件，主要著
    眼於對不法金流軌跡之追查，合理建構其追訴基礎，與前置
    之特定犯罪成立與否，或是否有罪判決無關」等旨，一般洗
    錢罪與特定犯罪係不同構成要件之犯罪，各別行為是否該當
    於一般洗錢罪或特定犯罪，應分別獨立判斷，特定犯罪僅係
    洗錢行為之「不法原因聯結」，即特定犯罪之「存在」及「
    利得」，僅係一般洗錢罪得以遂行之情狀，而非該罪之構成
    要件行為。特定犯罪之既遂與否和洗錢行為之實行間，不具
    有時間先後之必然性，只要行為人實行洗錢行為，在後續因
    果歷程中可以實現掩飾、隱匿特定犯罪所得之效果，即得以
    成立一般洗錢罪，並不以「特定犯罪已發生」或「特定犯罪
    所得已產生」為必要，此有最高法院108 年度台上大字第31
    01號刑事刑事大法庭裁定意旨可資參照。
 ㈡ 再按刑法第30條之幫助犯，係以行為人主觀上有幫助故意，
    客觀上有幫助行為，即對於犯罪與正犯有共同認識，而以幫
    助意思，對於正犯資以助力，但未參與實行犯罪之行為者而
    言。幫助犯之故意，除需有認識其行為足以幫助他人實現故
    意不法構成要件之「幫助故意」外，尚需具備幫助他人實現
    該特定不法構成要件之「幫助既遂故意」，惟行為人只要概
    略認識該特定犯罪之不法內涵即可，無庸過於瞭解正犯行為
    之細節或具體內容，此即學理上所謂幫助犯之「雙重故意」
    。
 ㈢ 又按詐欺取財罪係以意圖為自己不法之所有，以詐術使人將
    本人或第三人之物交付，為其構成要件，是詐欺罪既遂與未
    遂之區別，應以他人已否為物之交付而定，倘行為人已將他
    人財物移歸自己實力支配之下，即應成立詐欺取財既遂罪。
    是以詐欺集團施以詐術，使被害人匯款至詐欺集團所掌控之
    人頭帳戶後，迄至員警受理報案通知銀行將該帳戶列為警示
    帳戶凍結其內現款前，因詐欺集團實際上已處於得隨時領款
    之狀態，故詐欺集團就該匯入之款項顯有管領能力，即為詐
    欺取財既遂，不因該款項是否遭提領而有不同。查如附表告
    訴人欄所示之告訴人謝秋玉、楊惠心、楊采忻及潘品妤遭詐
    騙後，分別匯款至本案詐欺集團所掌控之郵局帳戶內，揆諸
    前開說明，此時告訴人4人之財物已置於本案詐欺集團成員
    之實力支配下，本案詐欺集團成員就如附表所示之犯行，該
    當詐欺取財既遂罪，不因如附表編號1、2及4匯款金額欄所
    示款項總額中之11元及如附表編號3匯款金額欄所示款項因
    遭圈存未及提領而不同。而被告就事實欄所為，顯係基於幫
    助他人詐取財物之犯意所為，屬詐欺取財罪構成要件以外之
    行為，自應論以詐欺取財罪之幫助犯。
 ㈣ 又本案詐欺集團成員利用被告之郵局帳戶分別受領詐騙告訴
    人之犯罪所得，已著手於洗錢之行為，又本案詐欺集團已提
    領附表編號1、2及4匯款金額欄所示款項總額中之32萬9,000
    元，就此部分而已達到掩飾、隱匿詐欺取財犯罪所得本質及
    去向，製造金流斷點以逃避國家追訴、處罰之效果，本案詐
    欺集團成員自該當一般洗錢既遂罪，被告就此部分，顯係基
    於幫助他人洗錢之犯意所為，屬洗錢罪構成要件以外之行為
    ，應論以洗錢罪之幫助犯；就附表編號1、2及4匯款金額欄
    所示款項總額中之11元及如附表編號3匯款金額欄所示款項
    因遭圈存而無法提領，未能達到掩飾、隱匿詐欺取財犯罪所
    得本質及去向，而未形成金融斷點，則屬洗錢未遂，故就此
    部分，被告則論以洗錢未遂罪之幫助犯。
 ㈤ 是核被告所為，係犯刑法第30條第1項前段、第339條第1項之
    幫助詐欺取財罪，刑法第30條第1項前段、洗錢防制法第14
    條第1項之幫助洗錢罪及刑法第30條第1項前段，洗錢防制法
    第14條第2項、第1項之幫助洗錢未遂罪。再按刑事訴訟法第
    300條所謂變更法條，係指罪名之變更而言，若僅行為態樣
    有正犯、從犯之分，或既遂、未遂之分，即無庸引用刑事訴
    訟法第300條變更起訴法條（最高法院101年度台上字第3805
    號判決意旨參照），是以本院審理後就附表編號1、2及4匯
    款金額欄所示款項總額中之11元及如附表編號3匯款金額欄
    所示款項因遭圈存，本案詐欺集團成員未及提領部分，改論
    處被告幫助洗錢未遂罪，僅行為結果由既遂改論以未遂，揆
    諸前揭說明，自無庸變更起訴法條，附此敘明。
 ㈣ 按一行為而觸犯數罪名者，從一重處斷，刑法第55條前段定
    有明文。被告所為，係提供帳戶之一行為，致如附表所示之
    人之財產法益受侵害，係一行為觸犯數個基本構成要件相同
    之幫助詐欺取財及幫助洗錢罪名，為同種想像競合犯，應依
    刑法第55條規定，從一重處斷。又其所犯幫助詐欺取財、幫
    助洗錢罪及幫助洗錢未遂罪，係一行為觸犯數罪名，應從一
    重之幫助洗錢罪處斷。
 ㈤ 被告以幫助之意思，參與構成要件以外之行為，為幫助犯，
    其所犯情節較正犯輕微，爰依刑法第30條第2 項之規定，依
    正犯之刑減輕之。
 ㈥ 爰以行為人責任為基礎，審酌被告明知其提供金融帳戶相關
    資料予詐欺集團不法使用，不僅助長社會詐欺財產犯罪之風
    氣，致無辜民眾受騙而受有財產上損害，擾亂金融交易往來
    秩序，危害社會正常交易安全，更造成執法機關不易查緝犯
    罪行為人之真實身分，增加被害人求償上之困難，實無可取
    ；兼衡被告犯後否認犯行，且經拘提及通緝始到案；另參酌
    被告之智識程度及家庭經濟狀況等節，暨告訴人所蒙受財產
    損失之程度、犯罪動機、目的、手段、情節等一切情狀，量
    處如主文所示之刑，並併科罰金部分，諭知易服勞役之折算
    標準，以示懲儆。
三、沒收部分：
    被告已將其所有且供本案犯行所用之上開郵局帳戶之金融卡
    及存摺交付本案詐欺集團成員，且未扣案，是否仍屬被告所
    有及是否尚存在均有未明，且上開物品單獨存在不具刑法上
    之非難性，倘予追徵，除另使刑事執行程序開啟之外，對於
    被告犯罪行為之不法、罪責評價並無影響，且就沒收制度所
    欲達成之社會防衛目的亦無任何助益，欠缺刑法上重要性，
    是本院認上開物品均無沒收或追徵之必要，爰依刑法第38條
    之2 第2 項規定，均不予宣告沒收。此外，依卷內證據亦無
    從認定被告有何因提供帳戶而取得對價之情形，則被告既無
    任何犯罪所得，自毋庸宣告沒收。
據上論斷，應依刑事訴訟法第299 條第1 項前段，判決如主文。
本案經檢察官劉威宏提起公訴，檢察官林曉霜到庭執行職務。
中　　華　　民　　國　　111 　年　　9 　　月　　14　　日
                  刑事第八庭　審判長法　官　許雅婷
　　　　　　　　　　　　　　　　　　法　官　葉作航
　　　　　　　　　　　　　　　　　　法　官　徐雍甯
以上正本證明與原本無異。
如不服本判決應於收受判決後20日內向本院提出上訴書狀，並應
敘述具體理由。其未敘述上訴理由者，應於上訴期間屆滿後20日
內向本院補提理由書(均須按他造當事人之人數附繕本)「切勿逕
送上級法院」。 
                    　　　　　　　　書記官　楊宇國　　
中　　華　　民　　國　　111 　年　　9 　　月　　15　　日
附錄本案論罪科刑法條：
中華民國刑法第339條
意圖為自己或第三人不法之所有，以詐術使人將本人或第三人之
物交付者，處5年以下有期徒刑、拘役或科或併科50萬元以下罰
金。
以前項方法得財產上不法之利益或使第三人得之者，亦同。
前二項之未遂犯罰之。
中華民國刑法第30條
幫助他人實行犯罪行為者，為幫助犯。雖他人不知幫助之情者，
亦同。
幫助犯之處罰，得按正犯之刑減輕之。
洗錢防制法第2條
本法所稱洗錢，指下列行為：
一、意圖掩飾或隱匿特定犯罪所得來源，或使他人逃避刑事追訴
    ，而移轉或變更特定犯罪所得。
二、掩飾或隱匿特定犯罪所得之本質、來源、去向、所在、所有
    權、處分權或其他權益者。
三、收受、持有或使用他人之特定犯罪所得。
洗錢防制法第14條
有第二條各款所列洗錢行為者，處7年以下有期徒刑，併科新臺
幣5百萬元以下罰金。
前項之未遂犯罰之。
前二項情形，不得科以超過其特定犯罪所定最重本刑之刑。












附表：
編號 告訴人 詐騙時間 詐騙方法 匯款時地 匯款金額 （新臺幣） 1 謝秋玉 自108年11月21日下午5時30分許起至同年月27日凌晨3時45分許止。 本案詐欺集團某成員透過通訊軟體LINE，以暱稱「花好月圓」佯以需款孔急云云，致謝秋玉陷於錯誤，因而於右列所示時間、地點，以右列所示方式轉入右列所示金額至被告之郵局帳戶。 於108年11月22日中午12時52分（起訴書誤載為51分）許，在新北市○○區○○路0段00號之安泰銀行內，以臨櫃匯款之方式轉帳。 30萬元 2 楊惠心 自108年11月24日下午2時55分許起至同日下午3時38分許止。 本案詐欺集團某成員佯為「日本怪獸美妝學院」網站之工作人員，撥打電話予楊惠心，佯稱因工作人員誤將楊惠心設定為經銷商故而多訂購20筆訂單云云。其後本案詐欺集團之某成員自稱為郵局之客服人員，再次撥打電話予楊惠心，佯稱倘欲取消付款，需操作自動櫃員機云云，致楊惠心陷於錯誤，因而於右列所示時間、地點，以右列所示方式轉入右列所示金額至被告之郵局帳戶。 於108年11月24日下午3時38分許，在臺南市○○區○○路0段00號之郵局內，以操作自動櫃員機之方式轉帳。 2萬12元 3 楊采忻 自108年11月24日下午3時36分許起至同日下午4時26分許止。 本案詐欺集團某成員佯為「日本怪獸美妝學院」網站之工作人員，撥打電話予楊采忻，佯稱因工作人員設定為重複訂單，將會定期扣款云云。其後本案詐欺集團之某成員自稱為台中銀行之客服人員，再次撥打電話予楊采忻，佯稱倘欲取消訂單，需操作自動櫃員機云云，致楊采忻陷於錯誤，因而於右列所示時間、地點，以右列所示方式轉入右列所示金額至被告之郵局帳戶。 於108年11月24日下午4時23分許、同日下午4時26分許，在南投縣○○鎮○○路000號之統一超商，以操作自動櫃員機之方式轉帳。 ①2萬7,998元 ②4,099元 4 潘品妤 自108年11月24日下午2時44分許起至同日下午3時33分許止。  本案詐欺集團某成員佯為「日本怪獸美妝學院」網站之工作人員，撥打電話予潘品妤，佯稱因工作人員設定為固定回購，將會定期扣款云云。其後本案詐欺集團之某成員自稱為中國信託銀行之客服人員，再次撥打電話予潘品妤，佯稱倘欲取消付款，需操作自動櫃員機云云，致潘品妤陷於錯誤，因而於右列所示時間、地點，以右列所示方式轉入右列所示金額至被告之郵局帳戶。 於108年11月24日下午3時38分（起訴書誤載為40分）許，在高雄市○○區○○路00巷0號住處內，以網路轉帳之方式轉帳。 8,999元